【裁判字號】    99,上易,193
【裁判日期】    990423
【裁判案由】    詐欺
【裁判全文】
臺灣高等法院高雄分院刑事判決         99年度上易字第193號
上  訴  人  臺灣高雄地方法院檢察署檢察官
被      告  丙○○
上列上訴人因被告詐欺案件，不服臺灣高雄地方法院98年度簡上
字第1074號中華民國98年12月31日第一審判決（聲請簡易處刑案
號：臺灣高雄地方法院檢察署98年度偵緝字第1538、1539號），
提起上訴，本院判決如下：
     主  文
上訴駁回。
     理  由
一、按不服地方法院之第一審判決而上訴者，須提出上訴書狀，
    並應敘述具體理由，上訴書狀未敘述上訴理由者，應於上訴
    期間屆滿後20日內補提理由書於原審法院。逾期未補提者，
    原審法院應定期間先命補正。但上訴書狀已敘述理由，惟所
    敘述者非屬具體理由，則屬不符上訴之法定程式，由第二審
    法院以其上訴不合法律上程式，判決駁回，不生定期命補正
    之問題，刑事訴訟法第350 條第1 項、第361 條、第362 條
    、第367 條定有明文。
二、按上開所稱具體理由，係指須就不服之判決為具體之指摘而
    言，如僅泛稱原判決認事用法不當或採證違法、判決不公等
    ，均非具體理由（法院辦理刑事訴訟案件應行注意事項第16
    2 點參照）；復按所謂具體理由，必係依據卷內既有訴訟資
    料或提出新事證，指摘或表明第一審判決有何採證認事、用
    法或量刑等足以影響判決本旨之不當或違法，而構成應予撤
    銷之具體事由，始克當之（例如：依憑證據法則具體指出所
    採證據何以不具證據能力，或依憑卷證資料，明確指出所為
    證據證明力之判斷如何違背經驗、論理法則）；倘僅泛言原
    判決認定事實錯誤、違背法令、量刑失之過重或輕縱，而未
    依上揭意旨指出具體事由，或形式上雖已指出具體事由，然
    該事由縱使屬實，亦不足以認為原判決有何不當或違法者（
    例如：對不具有調查必要性之證據，法院未依聲請調查亦未
    說明理由，或援用證據不當，但除去該證據仍應為同一事實
    之認定），皆難謂係具體理由，俾與第二審上訴制度旨在請
    求第二審法院撤銷、變更第一審不當或違法之判決，以實現
    個案救濟之立法目的相契合，並節制濫行上訴」（最高法院
    97年度台上字第892 號判決意旨參照）。是如上訴理由書狀
    並未依據卷內訴訟資料，具體指摘原判決認事用法有何違法
    或不當之情形，即屬上訴未敘述具體理由。
三、被告丙○○因被訴刑法第30條第1 項、第339 條第1 項之幫
    助詐欺罪嫌，經原審判決被告無罪在案。經原審檢察官於99
    年2 月1 日提起上訴，上訴理由書略以：「(一)本件雖有報紙
    廣告節本及電話通話明細為證，然此僅可證明被告在交付存
    摺、提款卡及密碼之前、後，曾撥打廣告所載電話與他人聯
    繫之事實，並無從知悉其通話內容為何，亦不足以推認被告
    撥打電話與其交付帳戶予他人之間有何必然之關聯？易言之
    ，被告撥打上開電話，固有可能係其提供帳戶予他人之聯繫
    管道，惟亦可能被告係以此幌子，以隱瞞其另循其他管道而
    交付帳戶予詐欺集團之事實，或被告於撥打電後，本欲應徵
    工作，惟經對方勸說引誘下變換心意，而改以出售帳戶牟利
    。原審未予詳查，即以被告曾撥打上開求職廣告所載之電話
    ，遽認被告係應徵工作而受騙交付帳戶，似嫌速斷。(二)犯罪
    集團使用人頭帳戶作為犯罪工具之伎倆，早為平面及電子媒
    體所揭露，且金融存款帳戶，攸關個人財產權益，專屬性甚
    高，除非與本人有親密或信任關係者，難認有隨意交付之理
    由，又現今社會應徵正當工作者，多半只需提身分證件或經
    歷證明等文件，供雇主確認身分及工作經歷即可，如公司以
    轉帳方式發放薪資，亦僅需受雇者之金融機關帳戶帳號即可
    辦理薪資轉帳，斷無可能在僱用與否未定之際，即要求應徵
    者提供存摺、提款卡及密碼等情，業為社會大眾所週知，實
    已屬一般生活常識之範疇，稍具有社會經驗及相當智識之人
    ，無需特別經驗或專業知識，即可輕易理解知悉而所有注意
    。被告應徵工作，卻未曾親自到其所欲應徵工作之公司，對
    於工作內容亦不甚了解，即貿然將帳戶、提款卡及密碼交付
    不認識之對方，核與一般應徵工作的情形已所不符，而被告
    自承對此情形亦有所懷疑，可見被告當時對於系爭存摺、提
    款卡及密碼可能被用為詐騙工具實已有所預見。又衡諸被告
    與收取存摺、提款卡、密碼之人並不相識乙節，故其自知對
    該人收取後如何使用存摺、提款卡、密碼並無監控能力，卻
    仍願交出，無非係想謀求工作或急需用錢等因素，心存僥倖
    ，認為也許可能真只是新的徵信方式，或上開物品不會遭人
    拿去不法使用，因此決定將存摺、提款卡、密碼交付他人一
    試，故其心態上對交付後可能產生數種結果中之任何一種皆
    聽任其自然發展，足認其主觀上對所預見可能發生之數結果
    已皆不違背其本意甚明，是原審認無法證明被告具有幫助詐
    欺之間接故意實與經驗法則有違」等語。
四、經查：
(一)、原判決業經調查證人葉文政於原審證詞，及卷附之97年8 月
    21日自由時報G1版廣告、0000000000號行動電話（被告申辦
    ）通話明細單、彰化銀行客戶往來一覽表等，而認核與被告
    所述因求職而遭騙取帳戶，與對方電話聯繫之過程大致相符
    。依其通話頻繁程度及秒數長短與應徵廣告內容，得合理推
    認被告應有於上開時間撥打報載電話，詢問工作內容等細節
    ，倘被告確有意交付提款卡予他人使用，則於交付提款卡後
    實無須再多次撥打電話給對方為徒勞之舉，因而採信被告所
    辯係為謀職始交付帳戶資料（參原判決第5-6 頁）。是原判
    決關於此部分之採證論述，尚無有何違反經驗及論理法則之
    情，本件上訴意旨所執上開「被告固有撥打上開電話之事實
    ，然有可能係其提供帳戶予他人之聯繫管道，惟亦可能被告
    係以此幌子，以隱瞞其另循其他管道而交付帳戶予詐欺集團
    之事實，或被告於撥打電後，本欲應徵工作，惟經對方勸說
    引誘下變換心意，而改以出售帳戶牟利」等語，均屬上訴人
    本於己見之推論臆測，並未舉以其他具體事證佐認，自無從
    據此而認原判決有何不當或違法，依據上開說明，此部分上
    訴理由自非屬「具體理由」。
(二)、原判決復已調查被害人乙○○、甲○○之指訴，及彰化商業
    銀行岡山分行97年11月25日函所附之前揭帳戶開戶資料、交
    易明細表各1 份、彰化銀行ATM 交易明細3 紙，臺北縣政府
    警察局新莊分局光華派出所受理詐騙帳戶通報警示簡便格式
    表、受理各類案件紀錄表、內政部警政署反詐騙諮詢專線紀
    錄表各1 份等情，而認上開被害人均有遭詐騙之事實，並敘
    明「近來失業率陸續攀升，確有不法份子以求職廣告為餌，
    向尋覓工作之人騙取金融帳戶存摺、提款卡及密碼，累計受
    騙個案不計其數。被告並無因金融帳戶遭人使用而涉嫌詐欺
    之任何前科，有臺灣高等法院被告前案紀錄表在卷可查，被
    告於急欲應徵工作之情形下，難免降低其警覺性，雖被告任
    意交付個人帳戶存摺、提款卡及密碼等物之行為容有輕率，
    然亦無法排除被告係因本身思慮不周等因素而受詐騙，公訴
    人就此一般人之社會生活經驗法則何以必能適用於被告，並
    未能提出充足證據，尚難驟認被告交付帳戶即有幫助犯罪集
    團之主觀犯意」（參原判決第4-5 、7 頁），顯徵原判決對
    於公訴意旨所指被告有不確定之幫助犯意等語（參原判決第
    6-7 頁），均已論述甚詳並無違誤之情，本件上訴意旨(二)部
    分，仍以起訴所據上情再為爭執，並無提出有何足以認定「
    被告主觀上對所預見可能發生之幫助詐欺結果不違背其本意
    」之其他具體事證，亦難據此而認原判決有何構成應予撤銷
    之具體事由。
五、綜上所述，本件上訴理由形式上雖陳上情，然此等上訴理由
    如上所述，均不足以認為原判決認定被告無罪有何不當或違
    誤，而構成應予撤銷之具體事由，且原審檢察官於上訴期間
    屆滿後之20日內（原審檢察官於99年1 月21日收受原審判決
    ，見原審卷第73頁），未再補提其他上訴具體理由，則本件
    上訴理由自與刑事訴訟法第361 條第2 項所稱「具體理由」
    顯非相當，足認本件上訴違背法律上之程式，爰不經言詞辯
    論，逕行判決駁回。
據上論斷，應依刑事訴訟法第367 條前段、第372 條，判決如主
文。
中    華    民    國    99    年    4     月    23    日
                  刑事第三庭    審判長法  官  莊崑山
                                      法  官  唐照明
                                      法  官  張意聰
以上正本證明與原本無異。
本件判決不得上訴。
中    華    民    國    99    年    4     月    23    日
                                      書記官  陳金卿

司法院資訊處製作；財團法人民間司法改革基金會備份。
